【裁判字號】    89,台上,946
【裁判日期】    890224
【裁判案由】    偽造文書
【裁判全文】
最高法院刑事判決                                八十九年度台上字第九四六號
    上   訴   人  台灣高等法院台南分院檢察署檢察官
    上訴人即被告  甲○○
                  乙○○
右上訴人等因被告等偽造文書案件，不服台灣高等法院台南分院中華民國八十六年十
二月四日第二審判決（八十六年度上訴字第一七二七號，起訴案號：台灣台南地方法
院檢察署八十六年度營偵字第三一九、八九五號），提起上訴，本院判決如左：
    主  文
原判決撤銷，發回台灣高等法院台南分院。
    理  由
本件原判決維持第一審論處上訴人即被告甲○○、乙○○共同連續行使偽造私文書，
足以生損害於他人罪刑，駁回被告等在第二審之上訴，固非無見。
惟查：(一)有罪之判決書，對於犯罪事實必須詳加認定，而後於理由內明其認定犯罪
事實所憑之證據及其認定之理由，方足以資論罪科刑。原判決於事實欄內記載「嗣甲
○○、乙○○二人因收入不豐，且因嗜賭而負債累累，竟共同基於意圖為自己不法所
有之概括犯意聯絡，於附表編號一、二、三所示互助會有效期間，連續偽造『火忠』
（即黃火忠）、『火明』（即黃火明）、『登輝』、『素月』等會員署押及不詳金額
之標金於標單，而偽造私文書（即標單）……」，而依原判決附表編號一、二、三「
實際仍為活會之受騙會員數」欄內，編號一內『火明』二會、『火忠』一會，編號二
內『素月』二會，編號三內『火忠』一會、『登輝』一會。乃原判決竟於同上附表編
號一、二、三「詐標會數」欄內分別載為「９」「９」「４」，而於理由三內謂「又
被告二人先後二十二次行使偽造私文書犯行，……」，其事實之記載欠詳，且與理由
之說明，不相符合。又原判決於理由三內認被告等行使偽造標單，係犯刑法第二百十
六條、第二百十條之行使偽造私文書罪，但未於事實欄內載明「足生損害於『火忠』
、『火明』、『登輝』、『素月』及其他活會會員」，均難謂為適法。(二)共同正犯，
須共同實施犯罪行為之人，有犯意之聯絡及行為之分擔，此項要件，應於事實欄加以
記載，其所適用之法律始有事實之根據。原判決於理由二內論謂「而附表編號一、二
、三所示互助會，有遭被告乙○○偽造『火明』、『火忠』、『登輝』、『素月』等
人名義標單冒標會款等情」，但於事實欄內並未明確記載由被告乙○○偽造「火明」
、「火忠」、「登輝」、「素月」名義標單之事實，自屬於法有違。(三)原判決於事實
欄內載明被告等多次詐取活會會員之會款，但於理由內並未說明被告等有連續詐欺犯
行，殊有可議。(四)原判決於事實欄內載述「……於附表編號一、二、三所示互助會有
效期間，連續偽造……，累計三百九十六萬元」，但於同上附表內並未將不構成犯罪
事實之編號四剔除，尤有未合。以上或為上訴意旨所指摘，或為本院得依職權調查之
事項，應認原判決有發回更審之原因。案經發回，移送併辦之八十八年度營偵字第七
二四號甲○○詐欺案，應併注意審理，附此明。
據上論結，應依刑事訴訟法第三百九十七條、第四百零一條，判決如主文。
中      華      民      國    八十九    年      二      月    二十四    日
                              最高法院刑事第三庭
                                  審判長法官  陳  錫  奎
                                        法官  洪  清  江
                                        法官  吳  昆  仁
                                        法官  李  伯  道
                                        法官  花  滿  堂
      右正本證明與原本無異
                                              書  記  官
中      華      民      國    八十九    年      三      月      二      日


司法院資訊處製作；財團法人民間司法改革基金會備份。
